【裁判字號】    92,聲判,8
【裁判日期】    920505
【裁判案由】    聲請交付審判
【裁判全文】
臺灣桃園地方法院刑事裁定                            九十二年度聲判字第八號
    聲  請  人  丙○○
    代  理  人  黃元龍律師
    被      告  戊○○
                己○○
                丁○○
                庚○○
                乙○○
                甲○○
右列聲請人因被告等人偽造文書案件，不服臺灣高等法院檢察署檢察長中華民國九十
一年十二月二十日，九十一年度上聲議字第三０四二號駁回聲請再議之處分（原不起
訴處分案號：臺灣桃園地方法院檢察署九十一年度偵續字第一四一號、九十一年偵字
第一九二九一號），聲請交付審判，本院裁定如左：
    主  文
聲請駁回。
    理  由
一、按告訴人不服上級法院檢察署檢察長或檢察總長認再議為無理由而駁回之處分者
    ，得於接受處分書後十日內委任律師提出理由狀，向該管第一審法院聲請交付審
    判；法院認交付審判之聲請不合法或無理由者，應駁回之，刑事訴訟法第二百五
    十八條之一、第二百五十八條之三第二項前段，分別定有明文。
二、本件聲請人以被告戊○○、己○○、丁○○、庚○○、乙○○、甲○○等人涉犯
    偽造文書等罪嫌，向臺灣桃園地方法院檢察署（下稱桃園地檢署）檢察官提出告
    訴，經該署檢察官為不起訴處分後（八十九年偵字第三六二九號），聲請人不服
    ，聲請再議，經台灣高等法院檢察署檢察長發回續行偵查，桃園地檢署檢察官於
    九十一年十一月十一日以九十一年度偵字第一九二九一號、九十一年度偵續字第
    一四一號為不起訴處分後，聲請人不服，再度聲請再議，復經台灣高等法院檢察
    署檢察長以於九十一年十二月二十日以九十一年度上聲議字第三０四二號處分書
    認聲請人再議無理由而駁回再議。聲請人遂於九十二年一月七日收受臺灣高等法
    院檢察署之處分書後，於九十二年一月十五日以黃元龍律師為代理人敘明不服之
    理由，向本院聲請交付審判，程序上並無不合，先予敘明。
三、聲請交付審判意旨略以：聲請人丙○○與被告戊○○、己○○、丁○○、庚○○
    、乙○○、甲○○等於七十年十月廿二日，共同繼承桃園縣桃園市小檜溪地號第
    二二二之一、六八六之十三、成功段地號第九四、九七、一０六、三七九、四四
    七、三聖段地號第八二號等土地，而同為共有人。詎被告等人在未得聲請人同意
    下，與土地代書即被告甲○○共同基於概括犯意之聯絡，以偽簽聲請人姓名之方
    式，將聲請人列為共同出租人之一，而連續偽造土地租賃契約書，實已構成刑法
    偽造文書罪行，而檢查機關過分簡化、採信被告等之辯詞，為不起訴及駁回再議
    之聲請，難令聲請人信服云云。（詳如附件所載）
四、經查：
    (一)刑事訴訟法新修正後所增訂交付審判制度，其中第二百五十八條之三第三項雖
      規定法院就交付審判之聲請為裁定，得為必要之調查，惟其意旨乃係就以往「
      法官職權調查主義」訴訟模式，導向由當事人舉證先行、法官職調查證據為輔
      之「改良式當事人進行主義」，因此所謂法院「得為必要之調查」規定，應以
      偵查中曾顯現之證據為限，不可就其新提出之證據再為調查，亦不可蒐集偵查
      卷宗內所曾顯現以外之證據，先予說明。
    (二)查本件聲請人丙○○所指述有疑問之五份契約，出租人均係一人所擬具，其筆
      跡明顯相同，全無刻意做作或有模擬不同筆跡之情形。又各出租人中，除丙○○均未蓋用印章外，其中僅乙○○曾於三份契約中、及庚○○曾於一份契約中
      有未蓋章之情形，其他人於該五份契約中均有蓋用印章。再者，衡諸常情，於
      多數當事人訂定契約時，常由當事人中之一人負責找代書代寫契約，並先由代
      書在當事人欄列明當事人之姓名，以表明該契約之當事人為何人，再交與負責
      之人將該契約轉給其他當事人過目及簽名或用印，此為代書契約時常見之習慣
      。綜合以觀，被告等人辯稱系爭五份契約中列明丙○○等當事人之姓名，僅為
      表明該契約之當事人有何人而已，並無偽造「丙○○」署名之犯意等語，尚非
      有違常情。況若被告戊○○等人真有意偽造聲請人之署名或印文，自應於當事
      人欄刻意模仿「丙○○」之簽名字跡，或偽刻「丙○○」之印章蓋用，亦不致
      於當事人欄之各當事人之姓名，均明顯以同一筆跡書寫，亦不會蓋用其他當事
      人印章後，有單獨漏蓋聲請人之印章可能，是被告等人辯稱並未偽造聲請人丙○○之名義簽立租賃契約，應屬可採。
    (三)至於八十七年一月一日就桃園市○○路九七號（地號內北側土地）所簽訂之土
      地租賃契約（見八十八年他字第二四三０號卷第三五頁），其中丙○○名字底
      下雖蓋有一印文，經詳細檢視其印文，係「戊○○」，並非「丙○○」，且該
      印文內容，與同一契約中當事人戊○○之另一印文相符，此亦經桃園地檢署承
      辦檢察官及告訴代理人簡張靜霞檢視後確認無誤（見偵續卷第二一０頁），是
      部分並未偽造「丙○○」之印章或印文，亦與偽造文書無涉，從而被告戊○○
      辯稱此一印文應係當時蓋印時，蓋錯位置所致等語，應可採信。聲請人雖指稱
      被告戊○○既將印文蓋錯，何以未將蓋錯位置之印文劃掉云云，查印文蓋錯位
      置，是否應予刪除，因無關於聲請人之印文，自無偽造聲請人之印章及文書之
      可言。則被告等人雖將告訴人之名字列於當事人欄中，但其用意僅表明聲請人
      為當事人之一，且被告等人並未於系爭五份契約中偽造聲請人之署名或印文，
      尚不構成刑法上之偽造文書罪嫌。
    (四)又聲請人雖堅稱被告等人未經其同意，即以其名義出租土地云云，並提出其對
      被告等人所發之存證信函為據。然聲請人同意出租土地之事實，為被告等人供
      述明確，又聲請人當時遠在國外，渠等互為近親，被告等人以電話徵得聲請人
      同意而代為出租土地，與常情並不違逆。再者被告等人曾將聲請人應得之租金
      ，或以匯款方式匯入聲請人於中國國際商業銀行（下稱中國商銀）城中分行之
      00000000000帳號、聲請人之岳母張林丹於中國商銀忠孝分行00
      000000000號帳號、聲請人之妻妹張美麗於中國商銀忠孝分行000
      00000000帳號等帳戶內，或委由被告己○○之子簡朝隆，於聲請人回
      台時當面交予聲請人，或以支票、匯票寄請告訴代理人楊俊元律師轉交聲請人
      ，且聲請人已收受使用上開部分租金等情，均為聲請人自承在卷（見八十九年
      偵字第三六二九號卷第一四三頁、第一四九頁反面至第一五二頁），並為證人
      張美麗、張林丹、簡朝隆及告訴代理人黃元龍律師證述屬實，且有前開帳戶歷
      年交易明細三份、中國商銀匯入匯款通知書七紙、郵政國內匯款執據六紙附卷
      可稽。從而，聲請人既自承已收受並使用部分租金，衡情以被告等人所為辯詞
      即非子虛。至於聲請人所舉之存證信函，其發函日為八十七年十二月十日，而
      被告等最後一次以聲請人名義出租土地之日期為八十七年一月一日，期間相距
      約一年，當尚難以事後所發之存證信函，遽而推論被告等事前之出租行為未經
      授權。至於告訴人另指稱被告等人於其發送存證信函後，仍繼續以其名義出租
      土地云云，然此為被告等人堅決否認，而聲請人除空言指訴後，亦未能舉出任
      何證據以實其說。此外，本院詳查全卷，尚未發見有何足可證明被告等人偽造
      文書犯行之積極事證，是以原處分以被告等人既未偽造聲請人之印章及偽造文
      書之情事，本件各該契約是否得到聲請人之同意，自非偵查之重點，故有無與
      國外通訊之資料，是否一再重複偵訊聲請人、聲請人之告訴代理人，九十年後
      之契約為何均由訂約當事人親自簽名，契約有無轉予聲請人過目等，尚非必要
      ，並認被告戊○○、己○○、丁○○、庚○○、乙○○等人犯罪嫌疑不足而為
      不起訴處分及駁回聲請人再議之聲請，經核於法尚無違誤。
五、綜上所述，本件聲請人雖仍執首揭理由認被告等人涉有偽造文書之罪嫌，而向本
    院聲請交付審判，惟臺灣桃園地方法院檢察署檢察官所為不起訴處分書及臺灣高
    等法院檢察署處分書，已就聲請人所指予以斟酌，並詳加論述所憑證據及其認定
    之理由，俱如前段所述，並經本院依職權調閱前開偵查卷查核無誤。且原處分所
    載證據取捨及事實認定之理由，尚無違背經驗法則或論理法則之情事，是原檢察
    官及臺灣高等法院檢察署檢察長以被告犯罪嫌疑不足，分別予以不起訴處分及駁
    回再議之聲請，並無不當。而原不起訴處分書及駁回再議處分書既已調查說明，
    對照卷內資料，並無不合，復查無其他積極證據可資證明被告等人有何偽造文書
    之犯行，是原檢察官及臺灣高等法院檢察署檢察長分別予以不起訴處分及駁回再
    議之聲請，並無不當，本件交付審判之聲請為無理由，應予駁回。
六、據上論斷，應依刑事訴訟法第二百五十八條之三第二項前段，裁定如主文。
中      華      民      國    九十二    年      五      月      五      日
                              臺灣桃園地方法院刑事第六庭
                                      審判長法  官  周政達
                                            法  官  林曉芳
                                            法  官  何俏美
右正本證明與原本無異。
不得抗告。
                                            書記官  王泰元
中      華      民      國     九十二    年     五      月      七      日


司法院資訊處製作；財團法人民間司法改革基金會備份。
